【裁判字號】    88,上易,5747
【裁判日期】    890426
【裁判案由】    侵占
【裁判全文】
台灣高等法院刑事判決                          八十八年度上易字第五七四七號
    上  訴  人
    即  自訴人  戊○○○股份有限公司
    代  表  人  丁○○
    代  理  人  乙○○
                洪宗巖律師
    上  訴  人
    即  被  告  甲○○
    被      告  丙○○
    共      同
    選任辯護人  林玟岑
                陳永星
右上訴人因被告等業務侵占案件，不服台灣台北地方法院八十八年度自字第四一一號
，中華民國八十八年十一月十日第一審判決，提起上訴，本院判決如左：
        主  文
原判決關於甲○○部分撤銷。
甲○○連續意圖為自己不法之所有，而侵占對於業務上所持有之物，處有期徒刑參年
貳月。
其他上訴駁回。
        事  實
一、甲○○於民國（下同）八十五年五月二十日起，在戊○○○股份有限公司（設臺
    北市○○○路○段一四三號十樓，下稱博上公司）擔任會計財務職務，負責帳項
    管理，為從事業務之人，竟意圖為自己不法之所有，並基於概括之犯意，自八十
    五年五月三十一日起，迄八十八年四月六日止，先後多次在博上公司辦公處所，
    將其業務上所持有，博上公司所有由其負責匯入博上公司帳戶之款項，計新臺幣
    （下同）二千一百七十一萬五千一百五十三元（詳如附表所示），予以侵占入己
    ，並用以置產購車等，嗣博上公司於八十八年三、四月間引發財務危機，始發覺
    上情。
二、案經博上公司於原審提起自訴。
        理  由
壹、撤銷改判即有罪部分：
一、右揭犯罪事實，業據被告甲○○於本院審理時坦承不諱，核與自訴人博上公司代
    表人丁○○指訴之情節相符，並有員工保證書、帳冊影本、土地、建物登記簿謄
    本、房地預定買賣契約書影本、骨灰室權狀影本、承諾書、轉帳傳票影本、侵占
    明細表、存摺影本及匯款單影本等附卷可稽，被告甲○○之自白與事實相符，其
    罪證明確，犯行洵堪認定。
二、被告甲○○在自訴人公司擔任會計財務職務，負責帳項管理，為從事業務之人，
    是以被告甲○○將其所保管持有，屬自訴人公司所有之款項予以侵占入己，核其
    所為，係犯刑法第三百三十六條第二項業務侵占罪。其先後多次犯行，時間緊接
    ，手段相若，犯罪構成要件相同，顯係基於概括犯意反覆為之，應依連續犯之規
    定，論以一罪，並加重其刑。
三、原審據予以論罪科刑，固非無見。惟查原判決僅泛指被告侵占約一千九百萬元，
    ，與事實不符，自有違誤。被告上訴意旨，指摘原判決量刑過重，雖無足取，但
    查原判決既有上開可議，且自訴人上訴意旨，指摘原判決量刑過輕，亦非無理由
    ，自應由本院予以撤銷改判。爰審酌被告甲○○不思正途，屢乘職務之便，圖求
    一己私慾，侵吞公司款項，惡性非輕，且犯罪時間甚長，所得甚鉅，原不宜寬縱
    ，惟念其於犯罪後已賠償被害人部分損失等一切情狀，量處如主文第一項所示之
    刑，以資懲儆。
貳、上訴駁回即無罪部分：
一、自訴意旨另以：被告丙○○與其妻即被告甲○○共同意圖為自己不法之所有，並
    基於概括之犯意，自八十五年六月初起，利用被告甲○○在博上公司擔任會計財
    務職務，負責為博上公司管理帳項之機會，連續多次推由被告甲○○將其業務上
    所持有，博上公司所有由其負責匯入博上公司帳戶之款項，計二千一百七十一萬
    五千一百五十三元（詳如附表所示），予以侵占入己，並用以置產購車。因認被
    告丙○○亦涉有刑法第三百三十六條第二項業務侵占罪嫌云云。按犯罪事實應依
    證據認定之，無證據不得推定其犯罪事實，為刑事訴訟法第一百五十四條所明定
    。被害人所述被害情形如無瑕疵可指，而就其他方面調查又與事實相符，則其供
    述未始不足為判決之基礎。再認定不利於被告之事實，須依積極證據，苟積極證
    據不足為不利於被告事實之認定時，即應為有利於被告之認定，更不必有何有利
    之證據，最高法院三十二年上字第六五七號、三十年上字第八一六號分別著有判
    例可資參照。
二、自訴人認定被告丙○○涉有上開犯行，無非係以被告丙○○與甲○○係夫妻關係
    ，且曾在自訴人公司之傳票清單上蓋用自己印章，另被告甲○○侵占所得之款項
    ，部分以被告丙○○名義購置汽車，預售房地及骨灰室永久使用權等，甚或部分
    流向被告丙○○之帳戶，足認被告丙○○應係知情等語，為其主要論據。
三、訊據被告丙○○始終堅詞否認有業務侵占犯行，辯稱：伊並未與妻甲○○共同侵
    占自訴人之款項，伊對妻平日理財行為，未曾過問，且不知伊妻有侵占公司款項
    情事，亦不知伊妻置產之款項何來。至自訴人公司傳票清單，伊係受伊妻之託，
    在住處代為加班核對無訛後蓋章，另伊之帳戶亦由妻使用，伊並未參與侵占犯行
    等語。經查：
(一)自訴人固指訴被告丙○○參與前開侵占犯行，惟為被告丙○○所否認，且被告甲
    ○○亦堅指其夫即被告丙○○並不知情，其等家庭之財務收支，均由伊負責管理
    ，被告丙○○名下雖有置產，但對於資金來源並不清楚等語，而衡情被告與被告
    甲○○雖係夫妻關係，且夫妻因結合而行共同生活，關係密切，立於互信之基礎
    ，難免使人有共同犯罪之聯想，惟若自彼此間信賴之關係觀察，夫妻間往往又因
    基於互信、尊重而非每事必定究明，尤就家庭財務之管理，既已約定管理之人，
    他方即不再時時追詢始末，詳查來源，甚至負責管理之一方為以他方名義之帳戶
    行資金調度理財之用，亦為社會上所常見。是以得否以被告甲○○曾以被告丙○
    ○名義置產，或將其侵占之部分款項匯入被告丙○○帳戶，即認定被告丙○○與
    被告甲○○有共同實施業務侵占行為，已非無足疑。
(二)至自訴人提出卷附之自訴人傳票清單上固蓋有被告丙○○之印章，且被告丙○○
    亦不否認該印章為其所蓋用，惟蓋用印章僅能證明被告丙○○確曾協助甲○○處
    理自訴人公司業務之事，尚不足以推定被告丙○○實際參與甲○○上開業務侵占
    犯行。況被告丙○○並非自訴人員工，是如其有共同侵占自訴人之意圖，當無任
    意蓋用印章於前開傳票清單，自曝其短之理。
(三)再者，自訴人始終無法提出證據足以證明被告丙○○與甲○○間對於上開業務侵
    占犯行，有事前謀議，或參與構成要件之行為，自難徒憑自訴人片面猜測之詞遽
    為不利於被告丙○○之認定。
(四)至被告丙○○是否明知其妻侵占前開款項後，予以收受置產，乃事涉贓物之另一
    問題，與本件自訴事實無涉，本院自不得併予審理。
(五)綜上所述，被告丙○○所辯，尚非全然不可採信。此外，復查無其他積極證據足
    資認定被告丙○○涉有上開犯行，自屬不能證明被告丙○○犯罪。
四、原審因予諭知被告丙○○無罪之判決，經核尚無違誤，自訴人上訴意旨，仍執陳
    詞，指摘原判決不當，為無理由，應予駁回。
據上論斷，應依刑事訴訟法第三百六十八條、第三百六十九條第一項前段、第三百六
十四條、第二百九十九條第一項前段、刑法第五十六條、第三百三十六條第二項，罰
金罰鍰提高標準條例第一條前段，判決如主文。
中    華    民    國    八十九    年       四       月      二十六      日
                            台灣高等法院刑事第六庭
                                審判長法  官  陳  春  秋
                                      法  官  王  麗  莉
                                      法  官  高  明  哲
右正本證明與原本無異。
不得上訴。
                                      書記官  李  垂  福
中    華    民    國    八十九    年       四       月      二十八      日
附錄本案論罪科刑法條全文
刑法第三百三十六條
對於公務上或因公益所持有之物，犯前條第一項之罪者，處一年以上七年以下有期徒
刑，得併科五千元以下罰金。
對於業務上所持有之物，犯前條第一項之罪者，處六月以上五年以下有期徒刑，得併
科三千元以下罰金。
前二項之未遂犯罰之。


司法院資訊處製作；財團法人民間司法改革基金會備份。
